臺灣桃園地方法院民事判決
111年度重訴字第229號
原      告  許彥廣  
訴訟代理人  陳鼎正律師
被      告  悠沃投資控股有限公司


法定代理人  陳勇美    住○○市○○區○○○路0段000號0樓                          之0


兼  
訴訟代理人  焦經國  
上列當事人間請求清償債務事件，本院於民國111年7月29日言詞
辯論終結，判決如下：
    主  文
被告應連帶給付原告新臺幣1,387萬5,000元，及其中新臺幣925
萬元，自民國110年8月5日起至清償日止，按年息16%計算之利息
，暨自民國108年1月5日起至清償日止，按年息5%計算之違約金
。
原告其餘之訴駁回。
訴費用由被告連帶負擔十分之九，餘由原告負擔。
本判決第一項於原告以新臺幣462萬5,000元為被告供擔保後，得
假執行。但被告如以新臺幣1,387萬5,000元為原告預供擔保，得
免為假執行。
原告其餘假執行之聲請駁回。 
    事實及理由
壹、程序方面：
    再按訴狀送達後，原告不得將原訴變更或追加他訴，但請求
    之基礎事實同一者，不在此限，民事訴訟法第255 條第1 項
    第2款定有明文。本件原告起訴時原聲明為：一、被告應連
    帶給付原告新臺幣（下同）1,000萬元及自民國108年2月5日
    起至清償日止，於每月5日前按月2.5%計算之利息，另給付
    自108年2月5日起至清償日止，按年息20%計算之違約金。二
    、願供擔保，請准宣告假執行（見本院卷第3頁）；嗣於111
    年7月29日具狀變更聲明為：一、被告應連帶給付原告1,387
    萬5,000元及其中925萬元自110年8月5日起至清償日止，按
    年息16%計算之利息，其中925萬元另給付自108年1月5日起
    至清償日止，按年息20%計算之違約金。二、願供擔保，請
    准宣告假執行（見本院卷第107頁）。核原告變更請求金額
    部分，均係基於其與被告於107年9月5日簽訂借款契約書（
    下稱系爭借款契約書）之同一基礎事實，合於前揭規定，應
    予准許。
貳、實體方面：
一、原告主張：被告焦經國為高雄尊龍大飯店股份有限公司（下
    稱尊龍大飯店公司）及尊龍會館有限公司（下稱尊龍會館公
    司）之負責人，訴外人陳勇美則為被告悠沃投資控股有限公
    司（下稱悠沃公司）之負責人，被告焦經國於107年8月25日
    向伊之代理人即訴外人劉光華聲請尊龍大飯店公司及尊龍會
    館公司財務有問題，因積欠銀行債務遭查封，欲借用1,000
    萬元供其週轉使用，被告焦經國為取信伊，竟向劉光華聲稱
    可簽發尊龍大飯店公司支票作為付款擔保，伊見其有挽救尊
    龍大飯店公司及尊龍會館公司財務並認真經營之誠意，於10
    7年9月5日與被告焦經國簽訂系爭借款契約書，約定借款被
    告焦經國1,000萬元，還款期限為108年9月4日，借款利息（
    含遲延利息）為月息2.5%，屆期未清償應加罰按年息20%計
    算之違約金，倘利息遲延7日以上，視同本金到期，被告悠
    沃公司則為連帶保證人，並於當日交付面額120萬元台新支
    票1紙，另於同年9月18日交付現金55萬元（並言明預扣3個
    月利息75萬元），再於107年9月20日交付面額550萬元台中
    商業銀行支票及面額200萬元合作金庫銀行支票，共計交付
    借款925萬元，被告則交付支票作為清償擔保。然被告焦經
    國及陳勇美取得借款後，並未使用在尊龍大飯店公司及尊龍
    會館公司之營運，且為拖欠債務，先要求伊暫緩提示支票後
    再向銀行撤銷付款之委託，以此行詐欺之實。又被告焦經國
    自108年1月5日起未依約繳納利息，本金應視為到期。爰依
    系爭借款契約書及連帶保證人或民法第184條第1項後段規定
    ，請求被告連帶給付借款本金925萬元，及迄至110年7月5日
    止共計30個月利息462萬5,000元，合計1,387萬5,000元，並
    就本金925萬元部分，給付自110年8月5日起至清償日止，按
    年息16%計算之利息，暨自108年1月5日起至清償日止，按年
    息20%計算之違約金等語。並聲明：訴之聲明同上開變更後
    之聲明。
二、被告則以：伊等因向原告借款已提供坐落雲林縣○○市○○段00
    0○00000地號土地及其上同段323、876建號建物設定最高限
    額3,000萬元抵押權予原告，在未完成拍賣程序前，原告不
    得請求伊等連帶給付借款本息及違約金，且除支票外，現金
    只收到25萬元，實際收受借款金額僅895萬元，另曾於107年
    12月4日及108年1月4日分別還款25萬元，故僅積欠原告845
    萬元，又兩造約定之違約金亦屬過高應予酌減等語，資為抗
    辯。並聲明：原告之訴駁回。
三、原告主張其於107年9月5日與被告焦經國簽訂系爭借款契約
    書，約定借款被告焦經國1,000萬元，還款期限為108年9月4
    日，借款利息（含遲延利息）為月息2.5%，屆期未清償應加
    罰按年息20%計算之違約金，倘利息遲延7日以上，視同本金
    到期，被告悠沃公司則為連帶保證人等情，業據其提出系爭
    借款契約為證（見本院卷29-31頁），並為被告所不爭執，
    此部分堪信為真實。
四、原告復主張被告焦經國、悠沃公司分別為借款人及連帶保證
    人，且未就取得之借款供作營運飯店之用，而有詐欺行為，
    並依消費借貸及連帶保證之法律關係或民法第184條第1項後
    段規定，請求被告連帶給付借款本息及違約金等情，則為被
    告所否認，並以前詞置辯，是本院應審酌者厥為：㈠被告焦
    經國尚積欠原告借款本金若干？㈡原告得請求之利息暨違約
    金應如何計算？㈢原告請求被告負連帶給付責任，有無理由
    ？茲分述如下：
　㈠被告焦經國尚積欠原告借款本金若干？
  ⒈原告主張已分別交付被告焦經國120萬元台新支票1紙，另於
    同年9月18日交付現金55萬元，再於107年9月20日交付面額5
    50萬元台中商業銀行支票及面額200萬元合作金庫銀行支票
    ，共計925萬元等情，業據提出被告焦經國於受領前開支票
    及現金時於系爭借款契約書上之簽名為證（見本院卷第29頁
    ），且被告就受領上開支票金額及現金25萬元，共計895萬
    元乙節，亦不爭執（見本院卷第103頁），堪信原告至少已
    交付被告借款895萬元。被告雖辯稱原告僅交付現金25萬元
    云云，惟依原告所提出交付現金時之照片所示（見本院卷第
    11頁），於交付現場確有5疊捆挷之現鈔及未捆挷之數張現
    鈔堆疊於桌面，以一般交付現鈔以萬元或數萬元為單位捆挷
    1束以利計算金額之習慣觀之，倘前開照片中1捆現鈔為10萬
    元，即與原告主張交付被告焦經國現金為55萬元之事實，要
    屬相符，參以系爭借款契約書所約定之利息為每月2.5分，
    以系爭借款契約書所載借款本金1,000萬元計算，每月利息
    為25萬元，而原告自陳有預扣3個月利息共計75萬元，則原
    告應實際交付之借款本金為925萬元，扣除兩造所不爭執以
    前開支票作為交付借款之金額共計870萬元（計算式：120萬
    元＋550萬元＋200萬元＝870萬元），原告尚應交付之借款即為
    55萬元（計算式：925萬元－870萬元＝55萬元），再參酌被告
    焦經國確於系爭借款契約書所載「另現金壹佰參拾萬元正」
    等字句後方簽名，亦與現金55萬元加計預扣利息75萬元之數
    額相符，堪認受領現金55萬元乙事為被告焦經國所確認，則
    被告抗辯僅受領現金25萬元云云，不足採信。是以，原告主
    張已交付借款925萬元，應屬有據。
　⒉被告另辯稱其於107年12月4日及108年1月4日分別還款25萬元
    ，僅積欠原告845萬元云云。惟按，清償人所提出之給付，
    應先抵充費用，次充利息，次充原本，民法第323條前段定
    有明文。經查，原告固坦承被告有於上開期日分別還款25萬
    元（見本院卷第104頁），然因原告曾預扣3個月利息共計75
    萬元，僅能認原告實際交付之借款本金為925萬元，已如前
    述，而系爭借款約定書所約定利率為每月2.5%，經換算為年
    息30%（計算式：2.5%×12＝30%），已逾110年1月20日修正公
    布前民法第205條所規定之最高約定利率（即年息20%），超
    過部分不能請求，應以年息20%計算利息，則每月息為15萬4
    ,167元（計算式：925萬元×20%÷12＝15萬4,167元，元以下四
    捨五入，下同），則自107年9月5日起至被告焦經國於同年1
    2月4日還款25萬元止，共計3個月，被告焦經國應給付之利
    息為46萬2,501元（計算式：15萬4,167元×3＝46萬2,501元）
    ，被告上開還款，應先抵充利息，經抵充後，尚餘利息21萬
    2,501元未清償（計算式：46萬2,501元－25萬元＝21萬2,501
    元）；又自107年12月5日起至被告於108年1月4日還款25萬
    元止，利息為15萬4,167元，加計前開尚未清償之利息21萬2
    ,501元，利息共計36萬6,668元（計算式：15萬4,167元＋21
    萬2,501元＝36萬6,668元），被告上開還款，亦應先抵充利
    息，經抵充後，尚餘11萬6,668元（計算式：36萬6,668元－2
    5萬元＝11萬6,668元）利息未清償，被告所清償之金額既不
    足以抵充利息，自無從抵充本金。被告抗辯僅積欠原告本金
    845萬元云云，要屬無據。
　⒊綜上，被告焦經國尚積欠原告本金925萬元。　
　㈡原告得請求之利息暨違約金應如何計算？
　⒈利息部分：
　⑴按110年1月20日修正公布前之民法第205條規定：「約定利率
    ，超過週年百分之二十者，債權人對於超過部分之利息，無
    請求權」，該條修正為「約定利率，超過週年百分之十六者
    ，超過部分之約定，無效。」，且經110年1月20日總統華總
    一義字第11000004851 號令修正公布該第205條條文；並自
    公布後6個月施行。是以，自110年7月20日起，約定利率超
    過週年16%者，無效。
　⑵經查，被告僅抗辯曾於107年12月4日及108年1月4日分別還款
    25萬元，堪信被告自108年1月5日後即未清償本件借款本息
    利息，又被告上開還款並未清償本金，已如前述，則原告請
    求被告焦經國給付自108年1月5日起至110年7月4日止，共計
    30個月，以年息20%計算之利息為462萬5,000元（計算式：9
    25萬元×20%×1/12×30＝462萬5,000元），即屬無據；又自110
    年7月20日起，約定利率超過年息16%者，無效，則原告請求
    被告焦經國給付自110年8月5日起至清償日止，按年息16%計
    算之利息，亦屬有據。
　⑶從而，原告請求被告焦經國給付自108年1月5日起至110年7月
    4日止，共計30個月之利息462萬5,000元，及自110年8月5日
    起至清償日止，按年息16%計算之利息，為有理由，應予准
    許。
　⒉違約金部分：
　⑴約定之違約金額過高者，法院得減至相當之數額，此觀民法
    第252條規定甚明。又違約金之約定，乃基於個人自主意思
    之發展、自我決定及自我拘束所形成之當事人間之規範，本
    諸契約自由之精神及契約神聖與契約嚴守之原則，契約當事
    人對於其所約定之違約金數額，原應受其約束。惟倘當事人
    所約定之違約金過高者，為避免違約金制度造成違背契約正
    義等值之原則，法院得參酌一般客觀事實、社會經濟狀況、
    當事人所受損害及債務人若能如期履行債務時，債權人可得
    享受之一切利益等情形，以為斟酌之標準，減至相當之金額
    。
　⑵原告雖請求自108年1月5日起至清償日止，按年息20%計算之
    違約金等語，惟觀諸系爭借款契約書第6條約定「違約金：
    屆期未清償應加罰違約金，依年利率百分之貳拾，按日計算
    至清償日止」（見本院卷第29-30頁）」，可知係以被告焦
    經國返還借款遲延為給付違約金之事由，核此違約金性質固
    非利息，雖得與遲延利息一併請求，然審酌系爭借款契約書
    第4條及第5條已就利息及遲延利息約定高於修正前民法第20
    5條所定最高利息上限，並經本院判准原告得請求以約定利
    率之上限（即110年7月19日以前為年息20%，110年7月20日
    以後為年息16%）計算之利息，原告因被告焦經國未依約履
    行之實際損害已獲得填補，再加計年息20%之違約金，顯然
    超出原告所受損害甚多，爰依民法第252條規定，將違約金
    核減至年息5%計算較為適當。
　⒊小結：原告依系爭借款契約書之約定，請求被告焦經國給付
    自108年1月5日起至110年7月4日止，共計30個月之利息462
    萬5,000元，及本金925萬元自110年8月5日起至清償日止，
    按年息16%計算之利息，暨自108年1月5日起至清償日止，按
    年息5%計算之違約金，要屬有據，逾此部分之違約金請求，
    應屬無據。
　㈢原告請求被告負連帶給付責任，有無理由？
　⒈按稱消費借貸者，謂當事人一方移轉金錢或其他代替物之所
    有權於他方，而約定他方以種類、品質、數量相同之物返還
    之契約；借用人應於約定期限內，返還與借用物種類、品質
    、數量相同之物；遲延之債務，以支付金錢為標的者，債權
    人得請求依法定利率計算之遲延利息，但約定利率較高者，
    仍從其約定利率；當事人得約定債務人於債務不履行時，應
    支付違約金，民法第474 條第1 項、第478 條前段、第233
    條第1 項、第250 條第1 項分別定有明文。又所謂連帶保證
    ，係指保證人與主債務人就債務之履行，對於債權人各負全
    部給付之責任者而言，是連帶保證債務之債權人得同時或先
    後向保證人為全部給付之請求（最高法院45年台上字第1426
    號判例、77年度台上字第1772號判決意旨參照）。
　⒉經查，被告焦經國於108年1月4日還款25萬元後即未依約按月
    繳納利息，依系爭借款契約第7條第2項約定，視同本金到期
    ，原告自得請求被告焦經國返還積欠之本金、利息及違約金
    ，此與原告是否曾就抵押物聲請拍賣取償無涉，被告抗辯原
    告在未完成抵押物拍賣程序前，不得請求被告給付借款本息
    及違約金云云，不足採憑。又被告焦經國積欠原告借款本金
    925萬元及自108年1月5日起至110年7月4日止，共計30個月
    之利息462萬5,000元，共計1,387萬5,000元，及其中本金92
    5萬元部分，自110年8月5日起至清償日止，按年息16%計算
    之利息，暨自108年1月5日起至清償日止，按年息5%計算之
    違約金等情，業如前述，而被告悠沃公司為上開借款連帶保
    證人，原告依連帶保證之法律關係，請求被告悠沃公司與被
    告焦經國負連帶給付責任，自屬有據。
五、綜上所述，原告依消費借貸及連帶保證之法律關係，請求被
    告連帶給付原告1,387萬5,000元，及其中925萬元自110年8
    月5日起至清償日止，按年息16%計算之利息，暨自108年1月
    5日起至清償日止，按年息5%計算之違約金，為有理由，應
    予准許；逾此範圍之請求，為無理由，應予駁回。原告另本
    於民法第184條第1項後段規定，訴請被告連帶給付借款本息
    及違約金，惟原告乃以單一聲明主張二以上之訴訟標的，請
    求本院擇一為判決，屬訴之選擇合併，本院既已認原告得依
    消費借貸及連帶保證之法律關係，請求被告連帶給付借款本
    息及違約金，且原告依民法第184條第1項後段規定請求，亦
    無法取得更為有利之判決，自無庸再就原告併為主張民法第
    184條第1項後段規定有無理由予以審究，附此敘明。
六、原告陳明願供擔保，聲請宣告假執行，就其勝訴部分，核無
    不合，爰酌定相當擔保金額准許之，並依職權為被告酌定相
    當之擔保金額准許免為假執行。至原告敗訴部分，其假執行
    聲請失所依據，爰併予駁回。
七、本件事證已臻明確，兩造其餘攻擊防禦方法及所提證據，核
    與判決結果不生影響，爰不一一論述，併此敘明。
八、訴訟費用負擔之依據：民事訴訟法第79條。
中　　華　　民　　國　　111 　年　　8 　　月　　12　　日
                  民事第一庭    法　官　郭俊德
以上正本係照原本作成
如對本判決上訴，須於判決送達後 20 日內向本院提出上訴狀。
如委任律師提起上訴者，應一併繳納上訴審裁判費。
中　　華　　民　　國　　111 　年　　8 　　月　　13　　日
                                書記官　蕭尹吟